【裁判字號】    98,上訴,3091
【裁判日期】    980731
【裁判案由】    毒品危害防制條例
【裁判全文】
臺灣高等法院刑事判決            98年度上訴字第3091號
上  訴  人
即  被  告  甲○○
                    （另案於臺灣臺北監獄臺北分監執行中）
上列上訴人因違反毒品危害防制條例案件，不服臺灣板橋地方法
院98年度訴字第853 號，中華民國98年5 月22日第一審判決（起
訴案號：臺灣板橋地方法院檢察署98年度毒偵字第795 號，嗣於
原審準備程序進行中，被告就被訴事實為有罪之陳述，經原審告
知簡式審判程序意旨，並聽取當事人之意見後，原審合議裁定依
簡式審判程序進行），提起上訴，本院判決如下：
    主  文
上訴駁回。
    理  由
一、按依刑事訴訟法第350 條、第361 條、第362 條、第367 條
    規定，不服地方法院之第一審判決而上訴者，須提出上訴書
    狀，並應敘明具體理由，為上訴必備之程式；其所提出之書
    狀未敘述上訴理由，或僅曾以言詞陳述上訴理由者，均應於
    上述期間屆滿後20日內補提理由書於第一審法院。第一審法
    院經形式審查，認逾期未補提上訴理由者，應定期間先命補
    正；逾期未補正者，為上訴不合法律上之程式，應以裁定駁
    回。倘已提出上訴理由，但所提非屬具體理由者，則由第二
    審法院以上訴不合法律上之程式，判決駁回。而所謂具體理
    由，必係依據卷內既有訴訟資料或提出新事證，指摘或表明
    第一審判決有何採證認事、用法或量刑等足以影響判決本旨
    之不當或違法，而構成應予撤銷之具體事由，始克當之（例
    如：依憑證據法則具體指出所採證據何以不具證據能力，或
    依憑卷證資料，明確指出所為證據證明力之判斷如何違背經
    驗、論理法則）；倘僅泛言原判決認定事實錯誤、違背法令
    、量刑失之過重或過輕，而未依上揭意旨指出具體事由，或
    形式上雖已指出具體事由，然該事由縱使屬實，亦不足以認
    為原判決有何不當或違法者（例如：對不具有調查必要性之
    證據，法院未依聲請調查亦未說明理由，或援用證據不當，
    但除去該證據仍應為同一事實之認定），皆難謂係具體理由
    ，俾與第二審上訴制度旨在請求第二審法院撤銷、變更第一
    審不當或違法之判決，以實現個案救濟之立法目的相契合，
    並節制濫行上訴（最高法院97年度台上字第892 號判決意旨
    參照）。又第二審法院認為上訴書狀未敘述理由，依刑事訴
    訟法第367 條但書規定，始應定期間命其補正。如認上訴書
    狀已敘述理由，但其理由非屬具體，其所為上訴，即不符上
    訴之法定要件，自得逕行判決駁回，無定期命補正問題（最
    高法院97年度台上字第3599號判決要旨參照）。
二、本件原審判決略以：被告甲○○前因施用毒品案件，經裁定
    送觀察、勒戒後，認無繼續施用毒品之傾向，於民國（下同
    ）91年6 月4 日釋放出所，並由臺灣花蓮地方法院檢察署檢
    察官以91年度毒偵字第224 號為不起訴處分確定；又因施用
    毒品案件，經臺灣花蓮地方法院以94年度訴字第59號判處有
    期徒刑4 月、7 月，應執行有期徒刑10月確定；再因施用毒
    品案件，經臺灣板橋地方法院以95年度訴字第2995號判決判
    處有期徒刑8 月確定，後經原審裁定減刑為有期徒刑4 月，
    上開數罪接續執行，於96年7 月20日易科罰金執行完畢。詎
    猶不思戒絕毒癮，復基於施用第一級毒品海洛因之犯意，於
    98年1 月18日晚上11時許至12時許間，在其臺北縣樹林市○
    ○街46巷37號2 樓住處內，以將第一級毒品海洛因放入香煙
    內吸食之方式，施用海洛因1 次。嗣於翌（19）日下午2 時
    5 分許，在上址為警查獲，並扣得被告甲○○施用剩餘之海
    洛因1 包（驗餘淨重0.01公克）。經警採集其尿液檢體送請
    鑑驗後，結果呈鴉片陽性反應，始悉上情。並以上開事實，
    業據被告甲○○於警詢、偵查中及原審審理中均坦承不諱，
    而被告於98年1 月19日經警所採集之尿液經送檢驗後，呈鴉
    片陽性反應，有臺灣檢驗科技股份有限公司濫用藥物檢驗報
    告、臺北縣政府警察局樹林分局查獲毒品案件尿液檢體監管
    紀錄表在卷可稽（見偵卷第20、21頁），足證被告上開自白
    與事實相符，堪以採信。按依現行（修正後）毒品危害防制
    條例就施用毒品者，祇於「初犯」及「5 年後再犯」2 種情
    形，有其追訴條件之限制，即須於初犯經觀察、勒戒或強制
    戒治釋放後，5 年內均無施用毒品之行為，始能認其前所實
    施之觀察、勒戒或強制戒治已足遮斷毒癮，而得於5 年後再
    犯時，再予適用初犯之規定，重行觀察、勒戒等程序。倘5
    年內已經再犯，被依法追訴處罰，縱其第3 次（或第3 次以
    上）施用毒品之時間在初犯釋放5 年以後，即與「5 年後再
    犯」之情形有別，且因已於「5 年內再犯」，顯見其再犯率
    甚高，原實施觀察、勒戒或強制戒治，已無法收其實效，而
    無5 年戒斷期之存在，自無再經觀察、勒戒及強制戒治之必
    要，應得逕行追訴處罰（最高法院95年度台上字第1071號判
    決意旨參照）。查被告前因施用毒品案件，經裁定送觀察、
    勒戒後，認無繼續施用毒品之傾向，於91年6 月4 日釋放出
    所，並由臺灣花蓮地方法院檢察署檢察官以91年度毒偵字第
    224 號為不起訴處分確定；又因施用毒品案件，經臺灣花蓮
    地方法院以94年度訴字第59號判處有期徒刑4 月、7 月，應
    執行有期徒刑10月確定；再因施用毒品案件，經臺灣板橋地
    方法院以95年度訴字第2995號判決判處有期徒刑8 月確定，
    後經原審裁定減刑為有期徒刑4 月，上開數罪接續執行，於
    96年7 月20日易科罰金執行完畢，此有本院被告前案紀錄表
    及在監在押全國紀錄表附卷可按。被告本次再犯施用毒品犯
    行，依上揭最高法院判決意旨，顯非5 年後再犯，自合於毒
    品危害防制條例第23條第2 項之起訴條件。從而，本案事證
    明確，被告犯行洵堪認定，應依法論科。被告於上揭觀察勒
    戒執行完畢釋放後，再犯本件施用毒品之犯行，核其施用第
    一級毒品海洛因，所為係犯毒品危害防制條例第10條第1 項
    之施用第一級毒品罪。其施用前後非法持有海洛因之行為，
    為施用毒品之當然手段，應為施用毒品之行為所吸收，不另
    論罪。被告前有起訴書事實欄所載之前科犯行，最近1 次徒
    刑之執行完畢紀錄係96年7 月20日，此有上開本院被告前案
    紀錄表在卷可稽，被告於5 年以內，故意再犯本件最重本刑
    為有期徒刑以上之罪，應依刑法第47條第1 項之規定，論以
    累犯，並加重其刑。復審酌被告屢次施用毒品而不思悔改，
    品行不端，意志力薄弱，其施用毒品經觀察勒戒後，仍無法
    斷絕施用毒品惡習，若非將其處以較長之刑期，與社會上毒
    品來源隔離，使其能深自反省，斷絕與毒品之接觸，不足以
    改正施用毒品惡習，並懲所犯及被告犯罪後對於施用毒品之
    犯行，已經坦承，態度良好等一切情狀，量處有期徒刑8 月
    ，以資懲儆。而聲請人對被告求刑9 月，原審審酌被告之前
    科素行、犯罪之動機、目的、手段及犯後態度等一切情況，
    認所求尚非適當，不能准許，附此敘明。復就扣案施用所餘
    之海洛因（驗餘淨重0.01公克），為查獲之毒品，不問屬於
    犯人與否，應依毒品危害防制條例第18條第1 項前段之規定
    ，沒收銷燬之；至扣案之毒品外包裝袋1 個，則係被告所有
    供施用毒品所用之物，業據被告於原審審理時供承在卷，爰
    依刑法第38條第1 項第2 款之規定，沒收之。
三、查本件經原審於98年5 月22日判決後，被告雖於98年6 月17
    日提起上訴，其上訴書狀僅記載：「主旨：不服臺灣板橋地
    方法院98年5 月22日就98年度訴字第853 號判決，而依法提
    起上訴乙事。說明：理由將於法定期內後補」，未敘述任何
    上訴理由，經原審法院於98年6 月22日以板院輔刑育98訴字
    第41979 號函命其於法定期間內補正，旋於98年7 月6 日補
    敘其上訴理由略稱：「……被告於原審審理時即已明確表示
    ，被告於案發前，即已自行戒除毒癮中，並有至板橋市立醫
    院購買替代藥品戒除中，故本案被告送檢尿液，實不該有毒
    品反應，被告即請求對該送檢尿液重新檢驗，惟原審未依法
    調查此部份之證據，已有造成被告冤抑之可能，故懇請鈞院
    將原判決撤銷，重新調查、審理，以免被告之冤抑，以昭法
    治……」云云。惟查，原審判決既已詳細記載認定被告犯罪
    之證據及理由，並已審酌關於刑法第57條科刑之一切情狀，
    在適法範圍內行使其量刑之裁量權，核無違法或不當之情形
    。況被告於原審準備程序、審理程序中，經審判長訊問對於
    檢察官起訴之犯罪事實有無爭執、是否認罪時，被告均回答
    全部認罪，並同意進行簡式審判程序等情，此有原審法院98
    年5 月13日準備程序筆錄第2 頁、同日審判筆錄第1 至4 頁
    在卷可稽（見原審卷第57頁背面、第61至62頁）。況被告於
    98年1 月19日經警查獲時，將其親採之尿液送驗結果，呈鴉
    片陽性反應，有臺灣檢驗科技股份有限公司濫用藥物檢驗報
    告在卷可稽（見偵卷第20頁），是被告上開上訴意旨，原審
    判決於理由內業已詳予論敘審酌，且並未依卷內現有訴訟資
    料指摘原審判決採證、認事、用法、量刑有何不當或違法之
    處，自非屬上訴第二審之具體理由，其上訴不合法律上之程
    式，爰不經言詞辯論予以駁回。
據上論斷，應依刑事訴訟法第367條前段、第372條，判決如主文
。
中    華    民    國    98    年    7     月    31    日
            刑事第十四庭  審判長法  官  陳志洋
                                法  官  謝靜恒
                                法  官  謝靜慧
以上正本證明與原本無異。
如不服本判決，應於收受送達後10日內向本院提出上訴書狀，其
未敘述上訴之理由者並得於提起上訴後10日內向本院補提理由書
（均須按他造當事人之人數附繕本）「切勿逕送上級法院」。
                                書記官  陳泰寧
中    華    民    國    98    年    8     月    10    日
附錄：本案論罪科刑法條全文
毒品危害防制條例第10條
施用第一級毒品者，處 6 月以上 5 年以下有期徒刑。
施用第二級毒品者，處 3 年以下有期徒刑。


司法院資訊處製作；財團法人民間司法改革基金會備份。
